最高法院刑事判決　　　　　　　　　　　　　　　八十八年度台上字第一○○○號
　　上　訴　人　甲○○
右上訴人因違反毒品危害防制條例案件，不服台灣高等法院中華民國八十七年十一月
六日第二審更審判決（八十六年度上重更(一)字第四二號，起訴案號：台灣台北地方法
院檢察署八十五年度偵字第二○○三一號），提起上訴，本院判決如左：
    主  文
上訴駁回。
    理  由
本件原判決認定上訴人甲○○與綽號「斯文仔」之廖惟德（另案偵查中）共謀自泰國
私運管制物品之毒品海洛因進口來台灣，由廖惟德出資，上訴人則於民國八十五年八
月二十四日搭機赴泰國曼谷，將五十萬銖泰幣透過綽號「強哥」之人交與綽號「丁老
大」之泰國毒梟，嗣另由廖惟德委由住所不詳亦有犯意聯絡之「朱進基」（另由法務
部調查局台北市調查處偵查中）出面，於八十五年八月二十九日在高雄市盤谷銀行高
雄分行門口，交付現金新台幣一百五十萬元與不知情之上訴人之妻陳香玲，由其電匯
該款與上訴人，而廖惟德亦於同年九月初趕赴泰國親自與「丁老大」洽商，再由上訴
人依指示，付與「強哥」轉交與「丁老大」一百五十萬銖泰幣，同年月七日，廖惟德
先行返台，另「強哥」與「丁老大」則於同年月九日上午與上訴人約至曼谷機場附近
之商店，將毒品夾藏於生鮮螃蟹內，交付與上訴人，而上訴人則再交付四十萬銖泰幣
與「丁老大」等人，於同日上午，由上訴人自曼谷利用中華航空貨運運輸入境台灣，
同日上訴人亦搭機返台，準備接貨事宜，當日晚上飛機抵達桃園中正機場時，由受上
訴人冒名陳建榮託請不知情之巨航空運公司司機黃君聰前往取貨時，為法務部調查局
人員會同台北關稅局查獲該批生鮮螃蟹中夾藏之一百十四包碎塊狀海洛因毒品（經送
驗分為五袋，驗餘淨重仟肆佰柒拾壹點柒公克，純度百分之捌拾點柒，純質
淨重貳仟玖佰零陸點捌柒公克）等情；係以上開事實業據上訴人於法務部調查局台北
市調查處調查時坦承不諱，復經證人陳香玲、劉必健、郭淑惠、李美霞等就上訴人委
託取貨過程證述明確，足認上訴人上開自白與事實相符，堪以採信，查獲之毒品，經
法務部調查局檢驗結果，確係海洛因，有該局檢驗通知書五紙附卷可稽，為其所憑之
證據及認定之理由，並說明上訴人否認犯罪所辯其冒用陳建榮假名進口海產，係依廖
惟德之指示，不知夾帶毒品海洛因云云，係推卸刑責之詞，不足採取；又原審向民用
航空局中正國際航空站函查上訴人搭乘之班機起降時間，據覆該班機自曼谷起飛時間
為台灣本地時間下午一時二十六分，到達中正機場時間為下午四時四十七分，有該站
航（86）字第○七六九號函及五三○八號函附卷可稽，可見證人劉必健所供上訴人於
是日中午打電話至其公司向該公司女職員交代要將貨物送至高速公路高雄楠梓交流道
時，上訴人並非在飛機上，劉必健所為證述，並無不實；復以海洛因屬於肅清煙毒條
例第二條所稱之毒品，且屬管制進出口物品，上訴人行為後，該條例修正為毒品危害
防制條例，已於八十七年五月二十二日公布施行，依後條例第二條第一項第一款、第
四條第一項之規定，運輸海洛因（第一級毒品）處死刑或無期徒刑，處無期徒刑者，
得併科新台幣一千萬元以上罰金，比較新舊法，以原肅清煙毒條例第五條第一項之法
定刑對上訴人有利，應適用舊法。因認上訴人所為，係犯肅清煙毒條例第五條第一項
之運輸毒品罪及懲治走私條例第二條第一項之私運管制物品進口罪，一行為觸犯該二
罪名，為想像競合犯，應從一重之運輸毒品罪處斷；上訴人與廖惟德及「朱進基」有
私運進口之犯意聯絡及行為分擔，為共同正犯。因而撤銷第一審判決關於上訴人上開
部分，引用肅清煙毒條例第五條第一項、第十二條前段，懲治走私條例第二條第一項
、第十一條，刑法第十一條前段、第二條第一項但書、第二十八條、第五十五條、第
三十七條第一項第三項等規定，審酌上訴人私運毒品入境，嚴重影響國家社會治安，
戕害國民身體健康及上訴人犯罪之動機、目的、手段、犯罪後之態度等一切情狀，改
判仍論上訴人以共同運輸毒品罪，處以無期徒刑，褫奪公權終身，並宣告扣案之海洛
因五袋（淨重三、四七一‧七三公克）沒收銷燬之。經核於法尚無違誤。上訴意旨或
仍執陳詞，從事實上否認犯罪，或爭辯其於調查處之自白，係毒癮發作時所為，與事
實不符；或主張證人劉必健之證述前後矛盾，係被廖惟德利用之代罪羔羊等情；經核
純係對原審採證認事職權之適法行使及已於判決理由內指駁說明之事項，徒憑己意，
漫指原判決違背證據法則及理由不備，不能認為有理由，應予駁回。又本件雖係肅清
煙毒條例修正為毒品危害防制條例公布施行前繫屬之案件，依程序從新原則，仍應依
修正後之程序終結之，併予明。另查原判決正本第七頁第五行記載：「認事用法核
無不合，量刑亦屬適當」等語，係誤植之贅語，亦附予明。
據上論結，應依刑事訴訟法第三百九十六條第一項，判決如主文。
中      華      民      國    八十八    年      三      月      四      日
                              最高法院刑事第十庭
                                  審判長法官  曾  有  田
                                        法官  林  永  茂
                                        法官  陳  宗  鎮
                                        法官  劉  介  民
                                        法官  楊  商  江
      右正本證明與原本無異
                                              書  記  官
中      華      民      國    八十八    年      三      月      九      日
